臺灣臺中地方法院刑事判決　　　　　　　94年度易字第1384號
公　訴　人　臺灣臺中地方法院檢察署檢察官
被　　　告　庚○○
上列被告因贓物等案件，經檢察官提起公訴（93年度偵字第7408
號），本院判決如下：
    主    文
庚○○共同變造國民身分證，足以生損害於公眾及他人，處拘役
伍拾伍日，如易科罰金，以參佰元折算壹日，變造之「癸○○」
國民身分證上庚○○之照片壹張沒收；又意圖為自己不法之所有
，而侵占離本人所持有之物，處罰金參仟元，罰金如易服勞役，
以參佰元折算壹日；又連續收受贓物，處有期徒刑陸月，如易科
罰金，以參佰元折算壹日。
    犯罪事實
一、庚○○與綽號「處長」之黃生福（現由本院通緝中）、綽號
    「阿仁」之吳哲仁共同基於變造國民身分證之特種文書之犯
    意聯絡，由庚○○於民國九十一年三月間，以新台幣（下同
    ）一萬五千元之代價，在高雄某路邊攤，將其照片交予黃生
    福，再由黃生福交給吳哲仁，隨由吳哲仁於不詳時、地，以
    不詳方式，將癸○○之國民身分證變造換貼為庚○○之照片
    ，變造完成後，約二至三天後，再經由黃生福交付予庚○○
    供行使之用，足以生損害於癸○○及戶政機關對國民身分證
    管理之正確性。又庚○○於九十二年年底某日，在臺中市○
    區○○里○○○○街二十號其租屋處清掃房間時，拾獲卯○○於九十二年十二月十三日十五時許，前往上址打麻將時，
    不慎在該處遺失之皮夾一只（內有國民身分證、汽車駕駛執
    照、學生證、信用卡、提款卡各一枚），庚○○明知前開皮
    夾係屬脫離本人所持有之物，竟意圖為自己不法之所有，將
    皮夾內之國民身分證、汽車駕駛執照侵占入己（皮夾、學生
    證、信用卡、提款卡等物，庚○○則將之丟棄）。又庚○○
    於九十三年農曆年間上網時，結識姓名年籍不詳綽號「阿酷
    」之成年男子，該綽號「阿酷」之成年男子即表示願以每枚
    證件新台幣（下同）二千元至五千元之代價，委託庚○○代
    為蒐集，庚○○乃委請吳哲仁代為蒐集。庚○○明知吳哲仁
    所交付如附表一編號二至六、八至十五、十七至二十四、二
    十六至三十所示之國民身分證及汽、機車駕駛執照等證件，
    係屬來路不明他人財產犯罪所得之贓物，竟仍基於收受贓物
    之概括犯意，先後自九十三年農曆年間迄九十三年四月九日
    ，在臺中市○○路與精誠路口，予以收受，再準備伺機出售
    予綽號「阿酷」之成年男子。嗣為警於九十三年四月九日二
    十時三十分許，持本院所核發之搜索票，前往臺中市○區○○里○○○○街二十號查獲，並當場扣得如附表一所示之國
    民身分證、汽、機車駕駛執照等物。
二、案經臺中縣警察局移送臺灣臺中地方法院檢察署檢察官偵查
    起訴。
    理    由
一、訊據被告庚○○固坦承有於前揭時地將自己照片經由黃生福
    轉交給吳哲仁變造及於上開住處拾獲卯○○所遺失之國民身
    分證等證件，暨於上開時地為警查獲，並扣得如附表一所示
    之國民身分證、汽、機車駕駛執照等情，惟矢口否認有變造
    國民身分證、侵占遺失物及收受贓物犯行，並辯稱：變造之
    癸○○證件係吳哲仁自己變造後交予伊，伊並無變造之意思
    ，而卯○○之證件，因為伊認為卯○○已經報遺失，故沒有
    想到要寄回去，也想不起來卯○○是誰帶來的朋友，至於其
    他扣案證件，係壬○○將其朋友所交付之旅行袋寄放在伊住
    處，後因壬○○因案被捕，伊代為整理其物品時，始發現前
    揭證件，因而代為保管云云。惟查：
（一）前開癸○○之國民身分證，確實經過變造乙節，業據被害
      人癸○○於警詢中指述甚明，且有變造後之癸○○國民身
      分證扣案可稽，至被告雖以前詞置辯，然其於警詢中業已
      自承：「我於九十年至九十一年間，以一萬五千元之代價
      ，向吳哲仁購得變造之癸○○國民身份證乙枚。另有關偽
      造未○○身分證部分，我已不記得了」，於偵查中亦供稱
      ：「（警詢筆錄是有按照你的陳述記載？）是」、「（癸○○證件何人交給你？）黃生福，是我們在九十二年或九
      十一年間作通訊行業時交給我的」等語不諱，況衡諸常情
      ，倘被告並無共同變造國民身分證之犯意，又何需無故將
      自己之照片交予他人？更無需因此支付變造之費用，再者
      ，被告若真無變造之意，而豈會持有前開變造之國民身分
      證長達二、三年，足徵該變造之國民身分證應係被告以一
      萬五千元之代價，經由黃生福向吳哲仁所購買，足見被告
      與黃生福、吳哲仁就變造癸○○國民身分證之行為，確有
      犯意聯絡及行為分擔無疑。
（二）至扣案之卯○○身分證、汽車駕駛執照各一張，係卯○○
      在被告住處遺失乙節，業據被害人卯○○於警詢、偵查中
      指述綦詳，並有贓證物領具保管單乙紙附卷可參，又上開
      證件均有卯○○之年籍及戶籍資料，倘被告並無不法所有
      之意圖，衡情應會通知卯○○前來領回或將之寄回，甚或
      交由警方處理，然被告非但捨此不為，反將拾獲之信用卡
      、金融卡及學生證等證件丟棄，而單獨留下卯○○之身分
      證及汽車駕駛執照，並將該二張證件與伊以每張二千至五
      千元左右之代價代綽號「阿酷」之網友所蒐集如附表一編
      號二至六、八至十五、十七至二十四、二十六至三十所示
      之國民身分證及汽、機車駕駛執照等證件（認定理由詳後
      ）放置一處，足徵被告確有不法所有之意圖，是被告上開
      所辯，亦不足採。
（三）又如附表一編號二至六、八至十五、十七至二十四、二十
      六至三十所示之國民身分證及汽、機車駕駛執照等證件，
      均係屬來路不明他人財產犯罪所得之贓物乙節，業據被害
      人丁○○、午○○之兄鄭宇森、丑○○、丙○○、申○○
      、甲○○、戊○○、簡芳嬌、子○○、寅○○、辛○○、
      酉○○、辰○○、曾文華、乙○○、巳○○之表弟呂明達
      、己○○等人於警詢中指述甚明，並有贓證物領具保管單
      十七紙在卷可參。至被告雖以前詞置辯，然查被告於警詢
      中業已自承：『我是於九十三年農曆年間上網路時，結識
      一名綽號「阿酷」之男網友，他委託我代為蒐集證件，並
      以每枚證件約二千至五千元左右之代價要我替他收購；然
      後我再委託綽號「阿仁」之男子替我蒐集證件，直到現在
      為警方所查獲』、『「阿仁」都在臺中市○○路與精誠路
      口將證件交給我，從九十三年農曆年間迄今，次數已太多
      ，我已不記得，最近一次係於九十三年四月九日十三、十
      四時許，在臺中市○○路與精誠路口將乙枚身分證證件交
      給我』等語，於內勤檢察官偵訊時亦自承：「（是否偽造
      身分證被查獲？）沒有。該批偽造、變造身分證是我向綽
      號阿仁之男子取得。阿仁是我之前偽造文書案件中認識綽
      號阿仁之男子」等語不諱，況被告於偵查中及本院準備程
      序中，均先辯稱：「是我的朋友壬○○請我在精誠二十一
      街附近幫他承租房子，因為房租到期，他叫我打電話去清
      理房子，這些證件及他的衣服是我自他房間帶出來的，我
      就放在我住的精誠十四街二十號。當時壬○○被抓了，他
      才打電話跟我說，是在查獲前約二個月我去拿的」云云，
      嗣經證人壬○○於本院審理中明確具結證稱：伊並未在租
      住處放置前開證件等語後，始又改稱：扣案證件，係壬○○將其朋友所交付之旅行袋寄放在伊住處云云，其辯詞反
      覆，已有可疑，再證人壬○○於本院審理時具結證稱：「
      （朋友是有交給你警局所看的證件？）我不知道行李袋的
      事情，我有一個朋友阿福有拿紙袋給我，全名我不知道，
      他住在臺中，詳細住址我不知道，我沒有打開紙袋，我也
      不知道裡面有什麼」等語，與被告嗣後之辯詞亦不相符，
      益見被告此節所辯，實不足採。
（四）綜上所述，被告上開所辯，均不足採。本件事證明確，被
      告上開犯行，均堪認定。至被告雖於本院審理時，復另請
      求傳訊證人李昱賢，以證明其並無與他人共同變造癸○○
      之國民身分證一事，然本件事證已明，有如前述，本院認
      為尚無傳訊證人李昱賢之必要，併予指明。
二、核被告所為，係犯刑法第二百十二條變造特種文書罪、第三
    百三十七條侵占遺失物罪及同法第三百四十九條第一項收受
    贓物罪。被告與黃生福、吳哲仁就前開變造國民身分證之特
    種文書犯行，有犯意聯絡及行為分擔，均為共同正犯。又被
    告先後多次收受贓物犯行，時間密接、犯罪構成要件相同，
    顯係基於概括犯意反覆為之，應依連續犯之規定論以一罪，
    並加重其刑。其所犯變造特種文書、侵占遺失物及收受贓物
    三罪間，罪名有異，行為互殊，應予分論併罰。爰審酌被告
    犯罪之動機、目的、手段、行為對被害人所造成之損害暨於
    本院審理時矢口否認犯行之犯罪後態度等一切情狀，分別量
    處如主文所示之刑，並各諭知有期徒刑、拘役易科罰金及罰
    金易服勞役之折算標準，以示懲儆。變造之「癸○○」國民
    身分證上之照片一張，係被告所有，供其變造國民身分證之
    特種文書所用之物，業經本院查明在卷，爰依刑法第三十八
    條第一項第二款規定宣告沒收。
據上論斷，應依刑事訴訟法第二百九十九條第一項前段，刑法第
二十八條、第五十六條、第二百十二條、第三百三十七條、第三
百四十九條第一項、第四十一條第一項前段、第四十二條第二項
、第三十八條第一項第二款，罰金罰鍰提高標準條例第一條前段
、第二條，判決如主文。
中　　華　　民　　國　　94　　年　　8 　　月　　31　　日
                  刑事第十庭    審判長法　官　郭瑞祥
                                      法　官  黃家慧
                                    　法　官　黃炫中
上正本證明與原本無異。
如不服本判決，應於送達後十日內向本院提出上訴狀（須附繕本
），上訴於台灣高等法院台中分院。
中　　華　　民　　國　　94　　年　　8 　　月　　31　　日
                                書記官  林錦源
附錄論罪科刑法條
中華民國刑法第二百十二條：
偽造、變造護照、旅券、免許證、特許證及關於品行、能力服務
或其他相類之證書、介紹書，足以生損害於公眾或他人者，處一
年以下有期徒刑、拘役或三百元以下罰金。
中華民國刑法第三百三十七條：
意圖為自己或第三人不法之所有，而侵占遺失物、漂流物或其他
離本人所持有之物者，處五百元以下罰金。
中華民國刑法第三百四十九條第一項：
收受贓物者，處三年以下有期徒刑、拘役或五百元以下罰金。
